【裁判字號】    97,消債清,147
【裁判日期】    980429
【裁判案由】    清算事件
【裁判全文】
臺灣板橋地方法院民事裁定           97年度消債清字第147號
聲  請  人  甲○○原名王陳紋.
代  理  人  劉韋廷律師
上列當事人因消費者債務清理事件聲請清算，本院裁定如下：
    主  文
聲請駁回。
聲請費用由聲請人負擔。
    理  由
一、按債務人聲請清算時，應提出財產及收入狀況說明書及其債
    權人、債務人清冊。前項債權人清冊，應表明下列事項：(一)
    債權人之姓名或名稱及地址，各債權之數額、原因及種類。
    (二)有擔保權或優先權之財產及其權利行使後不能滿足清償之
    債權數額。消費者債務清理條例（下稱本條例）第81條第1
    項、第2 項分別定有明文。次按債務人與金融機構協商成立
    者，不得聲請更生或清算，但因不可歸責於己之事由，致履
    行顯有重大困難者，不在此限；本條例施行前，債務人依金
    融主管機關協調成立之中華民國銀行公會會員辦理消費金融
    案件無擔保債務協商機制與金融機構成立之協商，準用前項
    之規定，本條例第151 條第5 項、第6 項亦分別定有明文。
    又聲請更生或清算不合程式或不備其他要件者，法院應以裁
    定駁回之，但其情形可以補正者，法院應定期間先命補正，
    復為本條例第8 條所明定。
二、本件聲請人向本院聲請清算，其主張略以：伊因其有不能清
    償債務之情事，前於民國95年7 月4 日已依金融主管機關協
    調成立之中華民國銀行公會會員辦理消費金融案件無擔保債
    務協商機制，與最大債權金融機構遠東國際商業銀行達成協
    商，約定分80期，利率0 ％，其協議還款金額為每月新臺幣
    （下同）17,000元整。然聲請人於95年9 月間因工作不適任
    而無法繼續工作，嗣後工作皆不穩定，且因聲請人身體不好
    ，只好靠打零工及家庭代工之微薄收入維生，每月平均收入
    為11,000元，扣除房租後，根本無法維持最低基本生活，須
    向親友借款始可償還上開協商應付款項，是聲請人之毀諾，
    係非可歸責於己之事由所致。而聲請人復未經法院裁定開始
    更生程序或許可和解或宣告破產。為此，爰依法聲請裁定准
    許清算云云。
三、經查：本件聲請人具狀聲請清算，雖同時提出財產及收入狀
    況說明書、財政部臺灣省北區國稅局財產歸屬資料清單、95
    年度暨96年度綜合所得稅各類所得資料清單、財團法人金融
    聯合徵信中心當事人綜合信用報告、協議書暨無擔保債務還
    款計畫表、房屋租賃契約書、前置協商收入切結書影本、估
    價單、戶籍謄本等到院。惟聲請人所檢附上開資料，經核其
    內容仍未齊備，有命補正之必要，並業經本院於98年3 月13
    日裁定命聲請人應予補正，且該裁定已於98年3 月19日合法
    送達，有本院上開裁定及送達證書在卷可稽。而聲請人雖於
    98年3 月30日以陳報狀為補正，然經本院細繹聲請人上開補
    正之內容，就應補正事項諸如第八項之符合法定格式之債權
    人清冊，即應表明有擔保權或優先權之財產（如為房地，應
    提出登記謄本）及其權利行使後不能受滿足清償之債權數額
    暨其【證明文件】（蓋依聲請人所提出之債權人清冊列有房
    貸之有擔保債權緣故）、第七項之曾經協商成立，係因何不
    可歸責於己之事由，致履行顯有重大困難暨其【證明文件】
    等，則均未依限補正，且迄今猶未為之，已難認聲請人業依
    本院上開裁定內容予以補正。且因聲請人始終並未就其所敘
    及之「嗣因不適任工作致無法繼續工作而失業，尚需向親友
    借款始可償還積欠之協商款項」之不可歸責於己之事由提出
    證據以資證明，自亦難認聲請人前揭主張為可採。此外，聲
    請人復迄未能舉證證明於協商還款期間，究有何不可歸責於
    己之事由，致所需之支出增加或收入減少，因而有不能履行
    或履行顯有重大困難之情事，是本院因認聲請人所稱渠有不
    能履行或履行顯有重大困難之情事云云，亦屬委無可採。
四、從而，承前所述，本件聲請人既未依本院上開裁定之內容予
    以補正，且經本院審酌後，復堪認並無所稱「不可歸責於己
    ，致履行顯有重大困難或不能履行」之情形發生，則其聲請
    本件清算，揆諸首開說明，自不應准許。
五、至所繳納郵務送達費3,060 元，則待本件清算聲請事件確定
    後，如尚有剩餘郵資餘額，再予檢還聲請人，附此敘明。
六、另聲請人既有固定收入之履行能力，且現銀行公會已就曾經
    參加95年度債務協商毀諾之債務人提供「個別協商一致性方
    案」使能再進行協商。故聲請人倘認原協商條件過苛，尚非
    不得與其債權人遠東國際商業銀行等銀行，再次進行解決債
    務之商談，亦得經由個別債權銀行協商程序以求適當之履債
    方式，併予指明。
七、爰依本條例第81條第1 項、第2 項、第151 條第6 項、第5
    項及第8 條，裁定如主文。
中    華    民    國    98    年    4     月    29    日
                  民事第一庭    法  官  黃若美
上為正本係照原本作成
如不服本裁定，應於裁定送達後10日內，以書狀向本院提出抗告
，並繳納抗告費新臺幣1千元
中    華    民    國    98    年    4     月    29    日
                                書記官  江怡萱


司法院資訊處製作；財團法人民間司法改革基金會備份。
